【裁判字號】    92,易,307
【裁判日期】    920331
【裁判案由】    竊盜
【裁判全文】
臺灣桃園地方法院刑事判決                          九十二年度易字第三七號
    公  訴  人  臺灣桃園地方法院檢察署檢察官
    被      告  戊○○
右列被告因竊盜案件，經檢察官向本院中壢簡易庭聲請簡易判決處刑（聲請案號：九
十一年度偵字第二四一六號），及移
年偵字第六九三二號），經本院認有刑事訴訟法第四百五十一條之一第四項但書第二
、四款之情形，改依通常程序審理判決如左：
    主      文
戊○○連續結夥三人以上竊盜，處有期徒刑柒月。
扣案之鑰匙乙支沒收。
    事      實
一、戊○○有下列前案紀錄（於本件均不構成累犯）：
  (一)曾因犯贓物罪，於民國（下同）七十三年十月二十六日經桃園地方法院檢察署以
    七十三年偵字第三三０八號起訴，於七十四年四月二十二日經本院以七十四年易
    字第三六一號判處有期徒刑四月，嗣經上訴，於七十四年六月十九日經臺灣高等
    法院以七十四年上易字第二五二九號駁回上訴而告確定，於七十四年八月十七日
    ７４０８１９易科罰金，並於七十四年八月十六日刑期起算，指揮書執行完畢日
    期為七十四年十二月十五日。
  (二)又因違反麻醉藥品管理條例案件，於八十四年六月十六日經桃園地方法院檢察署
    以八十四年偵字第一八七八號起訴，於八十四年十月九日經本院以八十四年訴字
    第一０八三號判處有期徒刑五月，嗣於八十四年十二月七日確定，並於八十五年
    一月十二日易科罰金易科罰金執行完畢。
  (三)又因犯故買贓物罪，於九十一年八月十六日經桃園地方法院檢察署以九十一年偵
    字第一三六０三號聲請以簡易判決處刑，於九十一年十月十七日經本院以九十一
    年壢簡字第一０五九號判處有期徒刑二月，尚未確定。
  (四)又因犯連續施用第二級毒品罪，於九十一年八月二十六日經桃園地方法院檢察署
    以九十一年毒偵緝字第二四九號聲請以簡易判決處刑，於九十一年十二月五日經
    本院以九十一年壢簡字第一０八九號判處有期徒刑四月，尚未確定。
  (五)又因犯牙保贓物罪，於九十一年十二月三十一日經桃園地方法院檢察署以九十一
    年偵字第一八九七四號起訴，於九十二年一月十四日繫屬，經本院以九十二年易
    字第一七六號（勤股）受理在案，尚未判決。
二、詎猶不知悔改，基於意圖為自己不法所有之概括犯意，先於九十一年一月十七日
    十七時，在桃園縣楊梅鎮○○路六七六巷內產業道路旁，見富強興業有限公司（
    下稱富強公司）所有之車號ＲＫ－六四五號自用大貨車，鑰匙疏未拔下，竟逕上
    駕駛座扭轉鑰匙發動，而下手竊取該自用大貨車，得逞後將該大貨車駛離現場並
    供為己用。嗣於同年一月十八日上午十一時五十分，在桃園顯楊梅鎮統一公司旁
    ，為警查獲。
三、戊○○另承上開竊盜之同一概括犯意，夥同乙○○（現由台灣新竹地方法院審理
    中）及姓名年籍不詳綽號「阿達」之成年男子，共同意圖為渠等自己不法之所有
    ，結夥三人以上，於九十一年七月十四日晚間八時許，由乙○○駕駛車號ＨＮ－
    ０五五號營業用大貨車，先至新竹縣竹北市○○里○○街萬善廟附近勘查地形，
    戊○○則駕駛其自用小客車在現場附近守候，至翌日凌晨三時許，認為時機成熟
    ，於是由戊○○至萬善廟前廣場，持「阿達」所交付之自備鑰匙一支插入匙孔扭
    轉發動引擎，而下手竊取丁○○所有，停放該處久保田牌、機型為ＧＬ－五三、
    引擎號碼為一一五九四一、車身號碼為０二０００四、汽缸五、馬力五三之曳引
    機（即耕耘機）一部，並將其駛至乙○○所駕駛車號ＨＮ－０五五號營業用大貨
    車之車斗上，惟甫得手即併與乙○○經現場埋伏之警員當場查獲，至綽號「阿達
    」之不詳姓名年籍乘年男子則乘隙逃逸。
四、案經桃園縣警察局楊梅分局報請台灣桃園地方法院檢察署檢察官偵查聲請簡易判
    決處刑；暨新竹縣警察局報告台灣新竹地方法院檢察署呈請台灣高等法院檢察署
    檢察長令轉台灣桃園地方法院檢察署偵查後移送併辦。
    理      由
一、訊之被告對右揭事實欄二所載之犯罪事實坦承不諱。至事實欄三所載部分，訊之
    被告固不否認其在現場持鑰匙發動並駕駛被害人丁○○所有之曳引機登上乙○○
    所有之自用大貨車等之事實，惟矢口否認有何竊盜之不法意圖，辯稱：「我有去
    現場，我是在九點去，那是乙○○叫我去的，我們在等『阿達』拿鑰匙，當時乙○○只有說他朋友會拿鑰匙來，當時並沒有說朋友叫『阿達』，我去現場時，已
    經看到曳引機，那個人在凌晨三點才拿鑰匙來，我將鑰匙插進去的時候（感覺有
    點緊），我要將車子開上貨車時，就被警察抓了。」及「我有問乙○○是誰的曳
    引機，犯文鎮說是『阿達』的，並且鑰匙是『阿達』拿給我，我就沒有問他曳引
    機是否是他的。」云云。經查，被告自白部分，核與證人即被害人富強公司司機
    丙○○於警訊中指訴之情節相合，復有被害人所立具之贓物認領保管收據乙紙在
    卷可稽，堪信符於事實，允可憑採。至事實欄三之部分，雖被告否認有竊取曳引
    機之意圖，辯稱不知非『阿達』所有云云。且證人乙○○於警偵訊中稱：「我是
    在前一天（九十一年七月十四日）下午四、五時，綽號『阿達』者打電話叫我到
    義民中學後面之重劃區去載一部耕耘機，他叫我從該處載到新竹縣芎林鄉○○○○○道下，我告訴他我不會開耕耘機，他叫我找一個會開耕耘機的人去幫忙，我
    於下午八時下班後，就到義民中學後面之重劃區與戊○○一起去等綽號『阿達』
    ，等到十五日凌晨二時半左右，綽號『阿達』才來，『阿達』帶戊○○去開耕耘
    機，由戊○○將耕耘機開上我的貨車，我則在貨車旁邊等，等耕耘機開上貨車之
    後車廂後，正要把貨車之車廂關起來時，警察就來了，把我跟戊○○捉住，『阿
    達』就逃逸了」云云；於本院審理中證稱：「我與被告的確有被抓，是『阿達』
    打電話給我，問我幾點下班，我七、八點回到新竹，他就叫我開貨車到義民中學
    後面等他拿曳引機的鑰匙給我，他有說要載到芎林交流道旁邊他的田旁邊，他住
    在義民中學附近，因為我不會開曳引車，所以我就打電話叫被告跟我一起去，阿
    達雖然是曳引機的主人，但我認為把曳引機開上我的貨車需要技巧，阿達年紀大
    ，年約五十幾歲不適合開曳引機上貨車，我和被告一直等，阿達還不來，我與被
    告等到睡覺，被告是另外開一台轎車來，並且停在我的貨車旁邊，被告有下車問
    我，我就叫被告去廟前面看有無曳引車，被告說有看到，後來在凌晨三點阿達來
    了，阿達敲我的車門，我就叫阿達直接把鑰匙拿給被告，被告把車子開到我的貨
    車旁邊，就被警察抓到，警察來時阿達本來在我旁邊，但莫名其妙阿達就跑掉了
    。」云云。然查，該曳引機為被害人丁○○所有，在竹北市萬善廟前廣場所失竊
    乙節，業經證人即被害人丁○○迭於警偵訊及本院審理中證述無訛，且其證稱曳
    引機有上鎖，失竊後發現鎖被破壞等語。而經檢察官傳喚當天查獲之員警即新竹
    縣警察局刑警隊組長林文輝證稱：「當天接獲線報說萬善廟前有一部農耕機（即
    本件曳引機）將遭人行竊，七月十四日晚上七、八時我們先在廟前面勘查，果然
    前面有一部農耕機，我們就一直在附近埋伏，並通知甲○○等人來支援，過了一
    小時約九點，有一部轎車開到廟前路口下車，戊○○進去廣場看了一下就出來，
    又上車在附近繞，... 乙○○開一部廂型大貨車到離廟右前方約一百公尺處停車
    休息約三、四小時... 到凌晨二、三時我們發現耕耘機被開走，開到乙○○貨車
    旁，貨車將車斗放下並擺上梯子讓耕耘機上去，然後乙○○就收梯子，我們就上
    前逮捕。」等語；於本院審理中證稱：「我去時已經有同事在那邊，我到時已經
    十點左右，我看到被告的天王星繞來繞去，我也有看到大貨車，可是車上沒有人
    ，因為這次的線報很準，所以我們才會一直等，我及我的同事都沒有看到現場有
    第三人，大貨車與曳引機約有兩、三百公尺，我們當時目標是大貨車，所以被告
    當時是如何拿到曳引機鑰匙、如何開曳引機，我們不知道，一直等到被告將曳引
    機開到大貨車上時，乙○○在旁邊指揮，我們才上前逮捕，當時被告有說是阿達
    拿給他，但是我們真的沒有看到阿達，被告當時真的是用鑰匙轉動，只是不好轉
    ，而且鑰匙孔有被破壞、變大，但並不是接線發動，而且將引擎熄火也是用鑰匙
    關閉，該鑰匙看起來有點像機車鑰匙，細細長長的，也有尺度、刻痕，不像原廠
    的鑰匙，後來被害人將原廠鑰匙拿給我們，我們就無法發動了，又用扣案的鑰匙
    也無法發動，這時只好請被告用接線的方式發動，讓被害人開回家。」等語。是
    自查獲情形觀之，被告二人顯然在附近勘查一段時間後，等待夜深時機成熟，始
    下手行竊，否則豈有於子夜枯等逾六、七小時之理。且該曳引機本有原裝鑰匙，
    業據證人丁○○證述甚明；而證人甲○○亦於本院證稱該扣得之鑰匙雖能發動，
    但顯然不合該鑰匙孔導致鎖頭遭到破壞，反而發還時被害人原有鑰匙竟無法發動
    等情如前；此即被告戊○○亦自承：「該鑰匙有點緊」等語。是均可認被告既已
    發現鑰匙不合，竟仍發動該曳引機將之駛離，自顯有竊盜之不法意圖甚明。此外
    ，被告於警訊中稱：「我上車發動時，該鑰匙已插在車上」等語（見竹檢偵卷第
    九頁），此顯與其前開於本院審理中所述「係『阿達』者交付鑰匙」乙情顯不相
    符，益見其說詞具有重大破綻，自不足採信。至證人乙○○因係被告共犯，並經
    台灣新竹地方法院檢察署檢察官依竊盜罪提起公訴，且其在竹檢偵查中亦坦承「
    搬運贓物」（見竹檢偵卷第十七頁）不諱。且本件係趁夜間無人之時，動手搬運
    ，其情顯不尋常，此即證人乙○○於偵查中亦陳稱：「（問：戊○○是否也有懷
    疑該耕耘機來路不明？）他有問我這部車會不會有問題，因為他覺得在那個時間
    、地點載該部機車（指曳引機）覺得很奇怪」等語（見同卷頁），自信渠二人均
    基於竊盜之犯意下手竊取無疑。是證人乙○○所證無非畏怯己罪及迴護被告而設
    ，亦無可採。綜上所述，被告關於未竊取曳引機部分之辯解，顯係卸責之詞，不
    足採信。本件事證已臻明確，被告犯行足以認定。
二、核被告所為，如事實欄二部分係犯刑法第三百二十條第一項之普通竊盜罪；如事
    實欄二部分係犯同法第三百廿一條第一項第四款之結夥三人以上加重竊盜罪。被
    告就事實欄三部分，與乙○○及綽號「阿達」之不詳姓名年籍成年男子彼此間互
    有犯意之聯絡及行為之分擔，均為共同正犯。被告先後二次犯行，時間緊接，基
    本犯罪構成要件相同，顯係基於概括犯意而為，為連續犯，應依刑法第五十六條
    之規定，論以情節較重之加重竊盜罪，並加重其法定本刑。又前開被告所犯事實
    欄三部分犯行（即移送併辦部份），雖起訴書未載及，惟上述犯行，與已起訴之
    事實欄二部分之竊盜犯行，因具連續犯之關係，為裁判上一罪，自已為起訴效力
    所及，本院得併予審究，附此敘明。爰審酌被告犯罪之動機、目的均甚單純、犯
    罪之手段尚屬平和、且坦承部分犯行態度非劣，惟其在前已有贓物前科素行不佳
    、本件復起意竊取他人財物、顯未悛悔、及其生活狀況、智識程度、與所竊得盜
    贓已返還被害人所生之損害尚非重大等一切情狀，量處如主文所示之刑，以示懲
    儆。
三、扣案之鑰匙乙支，為共犯即綽號「阿達」之不詳姓名年籍成年男子所有供被告等
    犯竊盜罪所用之物，業據被告供明在卷，爰依刑法第三十八條第一項第二款之規
    定宣告沒收。
據上論斷，應依刑事訴訟法第四百五十二條、第二百九十九條第一項前段，刑法第廿
八條、第五十六條、第三百二十一條第一項第四款，判決如主文。
本案經檢察官洪景明到庭執行職務。
中      華      民      國    九十二    年      三      月    三十一    日
                                臺灣桃園地方法院刑事第五庭
                                  法      官    江  德  民
右正本證明與原本無異。
如不服本判決，應於判決送達後十日內，向本院提出上訴狀。
                                  法院書記官    常  毓  生
中      華      民      國    九十二    年      三      月    三十一    日
附論罪科刑依據之法條：
刑法第三百二十條第一項
意圖為自己或第三人不法之所有，而竊取他人之動產者，為竊盜罪，處五年以下有期
徒刑、拘役或五百元以下罰金。
意圖為自己或第三人不法之利益，而竊佔他人之不動產者，依前項之規定處斷。
前二項之未遂犯罰之。


司法院資訊處製作；財團法人民間司法改革基金會備份。
